【裁判字號】    97,訴,667
【裁判日期】    970731
【裁判案由】    給付維修費
【裁判全文】
臺灣臺南地方法院民事判決               97年度訴字第667號
原      告  統聯汽車客運股份有限公司
法定代理人  甲○○
訴訟代理人  丙○○
被      告  乙○○
上列當事人間請求給付維修費事件，經本院於民國97年7月8日言
詞辯論終結，判決如下：
    主  文
被告應給付原告新台幣壹拾捌萬陸仟捌佰陸拾元，及自民國九十
七年五月三日起至清償日止，按年息百分之五計算之利息。
原告其餘之訴駁回。
訴訟費用新台幣陸仟零陸拾元，由被告負擔新臺幣貳仟零貳拾元
，餘由原告負擔。
本判決第一項得假執行。
    事實及理由
一、原告主張：被告擔任原告公司駕駛員期間，於民國96年9 月
    4日4時20分許，駕駛原告所有車牌293-FA號營業大客車，在
    國道一號北上43.7公里處，因疏忽未保持行車安全距離，致
    過失追撞同向前方車牌088-GP號營業大貨車，致原告上開車
    輛受損。爰依侵權行為損害賠償規定，聲明請求被告賠償原
    告因上開車輛受損所支出之修復費用新臺幣（下同）521,09
    1元及拖吊費36, 750元，合計557,841元及自支付命令送達
    翌日起至清償日止，按年息百分之5計算之利息等語。
二、被告對於原告主張其受僱於原告公司駕駛上開車牌293-FA號
    營業大客車，於前揭時、地發生交通事故，致原告上開車輛
    受損等事實均不爭執，惟以：原告請求之修繕費用，材料費
    部分應扣除折舊等語為辯，聲明請求駁回原告之訴。
三、得心證之理由：
（一）經查，原告主張被告受僱於原告公司駕駛車牌293-FA號營
      業大客車，於前揭時、地過失肇事，致原告上開車輛受損
      ，支出修復費用521,091元及拖吊費36,750元等情節，業
      據其提出國道公路警察局道路交通事故當事人登記聯單、
      車牌293-FA號營業大客車受損照片、估價單、拖吊費用發
      票、存證信函等為證，並為被告所不爭執，自堪信為真實
      。
（二）次按因故意或過失，不法侵害他人之權利者，負損害賠償
      責任；汽車、機車或其他非依軌道行駛之動力車輛，在使
      用中加損害於他人者，駕駛人應賠償因此所生之損害；不
      法毀損他人之物者，被害人得請求賠償其物因毀損所減少
      之價額。民法第184條第1項前段、第191之2前段、第196
      條分別定有明文。又依民法第196條請求賠償物被毀損所
      減少之價額，得以修復費用為估定之標準，但以必要者為
      限，如修理材料以新品換舊品，應予折舊，亦有最高法院
      77年度第9次民事庭會議決議可資參考。據此，依前段所
      述，被告過失肇事致原告所有車牌293-FA號車輛受損，自
      應負損害賠償責任。而原告因上開車輛受損所支出之修理
      費用521,091元，其中386,439元為零件材料費用，134,65
      2元為工資一情，有上開估價單可憑，並為被告所不爭執
      ，自堪信為真實。又原告上開車輛係於90年9月份出廠，
      亦有原告提出之行車執照在卷可憑（見「訴」卷第23頁）
      ，距本件車禍發生日96年9月4日，已有6年車齡，而上開
      修理費中之零件費用係以新零件更換舊零件，則原告以修
      理費作為損害賠償之依據時，自應將零件折舊部分予以扣
      除，始屬合理，故被告抗辯修理材料費用應扣除折舊乙節
      ，應有理由。
（三）茲依行政院所頒固定資產耐用年數表及固定資產折舊率之
      規定，原告上開車輛為營業用大客車，耐用年數為4年，
      依平均法每年折舊10分之2，並參酌營利事業所得稅查核
      準則第95條第6項「固定資產提列折舊採用平均法或定率
      遞減法者，以1年為計算單位，其使用未滿1年者，按實際
      使用之月數相當於全年之比例計算之，不滿1月者，以1
      月計」之規定，本件車損經扣除折舊後，原告得請求之零
      件修理費為15,458元【計算式：殘價＝取得成本÷（耐用
      年數＋１），即386,439元÷（4+1）＝77,288元（元以下
      四捨五入）；折舊額＝（取得成本－殘價）×折舊率×年
      數，即（386,439元－77,288元）×0.2×6＝370,981 元
      （元以下四捨五入）；折舊後修理費＝386,439元－370,
      981元＝15,458元】，再加上工資134,652元1及拖吊費36,
      750元，合計原告可請求被告賠償之費用共186,860元。
（四）再按應付利息之債務，其利率未經約定，亦無法律可據者
      ，週年利率為百分之5；給付無確定期限者，債務人於債
      權人得請求給付時，經其催告而未為給付，自受催告時起
      ，負遲延責任。其經債權人起訴而送達訴狀，或依督促程
      序送達支付命令，或為其他相類之行為者，與催告有同一
      之效力，復分據民法第203條及第229條第1項規定。從而
      ，原告請求被告給付186,860元，及自支付命令送達翌日
      即97年5月3日起至清償日止，按法定利率年息百分之5計
      算之遲延利息，既屬依法有據，應予准許；逾此範圍之請
      求，即無理由，應予駁回。
四、末按各當事人一部勝訴、一部敗訴者，其訴訟費用，由法院
    酌量情形，命兩造以比例分擔或命一造負擔，或命兩造各自
    負擔其支出之訴訟費用；法院為終局判決時，應依職權為訴
    訟費用之裁判，分據民事訴訟法第79條及第87條第1項定有
    明文。經核本件應徵之第一審訴訟費用為裁判費6,060元，
    ，爰依前揭規定，按兩造勝敗比例，確定各應負擔之訴訟費
    用額，並依民事訴訟法第389條第1項第5款規定，就原告勝
    訴部分，依職權宣告假執行。
五、本件原告之訴為一部有理由、一部無理由，依民事訴訟法第
    第79條、第87條第1項、第389條第1項第5款，判決如主文。
中    華    民    國    97    年    7     月    31    日
                  民事第一庭    法  官  陳淑卿
以上正本係照原本作成
如對本判決上訴，須於判決送達後20日內向本院提出上訴狀。
中    華    民    國    97    年    7     月    31    日
                                書記官  程欣怡


司法院資訊處製作；財團法人民間司法改革基金會備份。
